臺灣嘉義地方法院刑事判決
111年度交訴字第40號
公  訴  人  臺灣嘉義地方檢察署檢察官
被      告  謝佳吟
選任辯護人  王漢律師
上列被告因過失致死案件，經檢察官提起公訴（111年度偵字第4
141號），嗣於本院準備程序中，就被訴事實為有罪之陳述，經
本院告知簡式審判程序意旨，並聽取當事人之意見後，合議庭裁
定由受命法官獨任進行簡式審判程序，判決如下：
    主  文
謝佳吟犯過失致人於死罪，處有期徒刑拾月。
    事  實
一、謝佳吟於民國110年12月30日中午，駕駛車牌號碼000-0000
    號自用小客車，沿嘉義市西區博愛路2段內側車道由南往北
    方向行駛，於同日中午12時17分行經博愛路2段與大統路交
    岔路口欲左轉駛入大統路時，本應注意車輛行駛至交岔路口
    ，轉彎車應暫停讓直行車先行，且依當時之客觀情況為天候
    晴、日間自然光線、柏油路面、路面乾燥、無缺陷、無障礙
    物、視距良好，並無不能注意之情事，竟疏未注意其左前方
    適有蔡王○○騎乘車牌號碼000-0000號普通重型機車沿博愛路
    2段由北往南方向駛至，未禮讓直行之蔡王○○所騎乘之機車
    即貿然左轉，蔡王○○亦疏未注意車前狀況並採取必要之安全
    措施即貿然直行，兩車因而發生碰撞，致蔡王○○受有頭部外
    傷出血、胸部左側皮下氣腫、右下肢脛骨腓骨骨折，蔡王○○
    於同日中午12時37分送至臺中榮民總醫院嘉義分院急救時已
    無自發性呼吸、心跳，經急救後仍因創傷性休克而於同日下
    午4時54分不治死亡。謝佳吟於車禍事故發生後託人報警處
    理並停留於現場，員警前往現場處理且尚不知孰為犯罪人時
    ，主動向員警報明其為肇事車輛之駕駛人，並受裁判。
二、案經蔡王○○之女蔡○芸訴由暨臺灣嘉義地方檢察署檢察官相
    驗後自動檢舉偵查起訴。
    理  由
一、本案被告謝佳吟所犯係死刑、無期徒刑、最輕本刑為3年以
    上有期徒刑以外之罪，其於準備程序中就被訴事實為有罪之
    陳述，經本院告知簡式審判程序之旨，並聽取檢察官、被告
    及辯護人之意見後，合議庭裁定由受命法官獨任進行簡式審
    判程序。又依刑事訴訟法第273條之2、同法第159條第2項之
    規定，簡式審判程序不適用傳聞法則有關限制證據能力之相
    關規定，合先敘明。
二、前揭事實，業據被告於警詢、偵訊、本院準備程序及審理時均坦承不諱（見110年度相字第895號卷【下稱相字卷】第13頁反面至14頁反面、26頁正反面、67至68頁，111年度偵字第4141號卷第23頁，本院交訴字卷第45至46、84至85頁），並經本院當庭勘驗行車記錄器光碟明確（見本院交訴字卷第78至79頁），復經證人即被害者家屬蔡昌衞於警詢時（見相字卷第17頁反面至18頁反面）證述無誤，此外有臺中榮民總醫院嘉義分院診斷證明書、道路交通事故現場圖、道路交通事故調查報告表（一）、（二）、現場照片、行車記錄器翻拍照片、公路監理電子閘門查詢資料、車輛詳細資料報表、嘉義市第一分局竹園派出所110報案紀錄單、刑案現場勘察報告、臺灣嘉義地方檢察署相驗屍體證明書、檢驗報告書、交通部公路總局嘉義區監理所嘉雲區車輛行車事故鑑定會鑑定意見書等件在卷可稽（見相字卷第21、23至25、30至48、50至56、59至65頁反面、71至82、143頁反面至144頁反面），是被告上開任意性自白核與事實相符，應堪採信。又汽車行駛時，駕駛人應注意車前狀況及兩車並行之間隔，並隨時採取必要之安全措施；汽車行駛至交岔路口，其行進、轉彎，應依下列規定：七、轉彎車應讓直行車先行，道路交通安全規則第94條第3項、第102條第1項第7款分別定有明文。經查，本案車禍事故發生時，被告駕駛之車輛為左轉欲進入大統路之左轉彎車輛，蔡王○○騎乘之機車則為直行於博愛路2段之直行車輛，此經本院認定如前，是被告駕駛車輛轉彎時，本應注意直行車輛，並注意對向來車之車速、距離，禮讓直行車輛先行，在研判己車縱轉彎亦不致發生碰撞，確為安全之情形下，始可轉彎，如此才能維護行車安全及避免危險，且依當時之客觀情況為天候晴、日間自然光線、柏油路面、路面乾燥、無缺陷、無障礙物、視距良好，此有道路交通事故調查報告表（一）附卷可參（見相字卷第24頁），堪認被告並無不能注意上開事項之情事。又經本院當庭勘驗行車記錄器光碟之結果，可知該行車記錄器為被告之車輛上所架設之行車記錄器，畫面一開始被告之車輛行駛於博愛路2段之內側車道，於畫面時間12：28：55時，聽到轉彎燈提示音響起，於畫面時間12：28：59時，前方博愛路2段與大統路交岔路口處之號誌轉成綠燈，被告之車輛繼續直行，行駛至博愛路2段與大統路交岔口處路時，往左偏移，準備要左轉。於畫面時間12：29：20時，被告之車輛暫停於路中，準備左轉，有多台車輛自博愛路2段由北往南方向行駛，於畫面時間12：29：37時，被告之車輛開始啟動向左轉，此時可見博愛路2段南向車道外側車道有一台銀灰色自小客車，該自小客車右後方有一台紅色機車，於畫面時間12：29：38時，可見前揭紅色機車後方有數台自小客車及機車直行，被告之車輛持續左轉，於畫面時間12：29：40時，前揭紅色機車通過路口消失於畫面左方，可見博愛路2段南向車道機車道上有一台藍色機車（經核即為蔡王○○騎乘之機車）、外側車道有二台自小客車依序繼續直行，被告之車輛持續左轉，於畫面時間12：29：42時，藍色機車已直行至靠近斑馬線，接著消失於畫面右側，被告之車輛車身幾乎轉至平行於大統路上，車頭約位於博愛路2段南向車道之機車道位置，於畫面時間12：29：43時，聽見碰撞聲，被告之車輛隨即停下等情甚明（見本院交訴字卷第78至79頁），由此可知被告於行經本案車禍事故發生地點之交岔路口時，有停下來準備左轉，自能充分注意到蔡王○○所騎乘之機車正欲直行通過，又被告於開始左轉時即行車記錄器畫面時間12：29：37時，有先讓行駛於博愛路2段南向車道外側車道上之一台銀灰色自小客車及該自小客車右後方之一台紅色機車先直行通過，此時亦可看見該紅色機車後方仍有蔡王○○所騎乘之藍色機車及數台自小客車正直行往博愛路2段及大統路交岔路口前進，被告於此情形下仍持續左轉，參以被告於警詢及本院準備程序時供稱：其沒有看到蔡王○○的機車，其確定可以通過時就轉彎，忽然就聽到碰撞聲等語（見相字卷第14頁，本院交訴字卷第45頁），足認被告並未充分注意博愛路2段之南向直行車輛，因誤判來車速度及距離，未能讓等直行車輛即擅自左轉，致發生本案車禍事故，被告自有轉彎車未禮讓直行車之過失無訛。又蔡王○○騎乘機車行駛於路上，依據上開說明，亦應注意車前狀況，並隨時採取必要之安全措施，而依據本院前揭勘驗監視器光碟之結果，可知被告於行至博愛路2段及大統路交岔路口時有顯示左轉燈號，且於被告開始左轉時，蔡王○○距離該路口仍有一段距離，此有行車記錄器翻拍照片等件在卷可稽（見相字卷第50至51頁），則蔡王○○亦應能注意其對向有車輛欲左轉駛入大統路之車前狀況，其未見有何煞停或閃避之措施即直行通過，並碰撞被告駕駛之車輛，亦具有過失，同為本案車禍事故肇事之原因。本院審酌本案車禍事故發生之經過、被告及蔡王○○所違反之前揭交通安全規則欲規範之駕駛行為之優先性，認被告應擔負大部分肇事責任。另本案經送行車事故鑑定之結果，認被告駕駛自用小客車，行經行車管制號誌交岔路口，左轉彎車未讓對向直行車先行，為肇事主因。蔡王○○駕駛普通重型機車，行經行車管制號誌交岔路口，未注意車前狀況，並隨時採取必要之安全措施，為肇事次因等情，有交通部公路總局嘉義區監理所嘉雲區車輛行車事故鑑定會鑑定意見書附卷可參（見相字卷第143頁反面至144頁反面），與本院前揭認定相同，亦得佐證被告、蔡王○○同有上開過失情事，惟蔡王○○與有過失乙事，僅係被告得否減免民事賠償金額之問題，仍無解於被告之過失責任。綜上，本案事證明確，被告之犯行堪可認定，應依法論科。
三、論罪科刑：
　㈠核被告所為，係犯刑法第276條之過失致人於死罪。
　㈡被告於肇事後託人報警處理，並停留於現場，在員警據報到
    場處理且未知悉肇事者為何人前，主動向員警承認其為肇事
    車輛之駕駛，嗣後並接受偵訊，自首而接受裁判，此經被告
    於本院準備程序時供承明確（見本院交訴字卷第46頁），並
    有嘉義市政府警察局道路交通事故肇事人自首情形紀錄表在
    卷可稽（見相字卷第28頁），爰依刑法第62條前段之規定減
    輕其刑。
　㈢爰以行為人之責任為基礎，審酌被告駕駛車輛時，未能恪守
    交通規則，未禮讓直行車輛即貿然左轉彎，因而釀成本案車
    禍事故，造成蔡王○○死亡此等無法彌補之後果，所為實屬不
    該，惟念及被告犯後坦承犯行，態度尚可，兼衡被告於本院
    審理時自承高職畢業之智識程度、離婚、目前從事房仲業之
    生活狀況（見本院交訴字卷第86頁）、被告就本案車禍事故
    應負擔主要肇事責任之過失程度及過失之情節、蔡王○○與有
    過失之程度輕微、被告之肇事行為造成蔡王○○死亡之結果，
    使蔡王○○之家屬內心莫大之傷痛，所生損害不輕、被告迄今
    仍因金額差距而未能與蔡王○○之家屬達成和解及被告表達其
    願意負擔之賠償金額之態度（見本院交訴字卷第87頁）、被
    告之前科素行等一切情狀，量處如主文所示之刑，以資懲儆
    。
據上論斷，應依刑事訴訟法第273條之1第1項、第299條第1項前
段，判決如主文。
本案經檢察官呂雅純提起公訴，檢察官徐鈺婷到庭執行職務。
中　　華　　民　　國　　111 　年　　9 　　月　　28　　日
　　　　　　　　　刑事第二庭　法　官　官怡臻
以上正本證明與原本無異。
如不服本判決應於收受判決後20日內向本院提出上訴書狀，並應
敘述具體理由；其未敘述上訴理由者，應於上訴期間屆滿後20日
內向本院補提理由書（均須附繕本）「切勿逕送上級法院」。告
訴人或被害人如對於本判決不服者，應具備理由請求檢察官上訴
，其上訴期間之計算係以檢察官收受判決正本之日期為準。
中　　華　　民　　國　　111 　年　　9 　　月　　28　　日
　　　　　　　　　　　　　　　書記官　李彥廷
附錄本案論罪科刑法條：
中華民國刑法第276 條
因過失致人於死者，處5 年以下有期徒刑、拘役或50萬元以下罰
金。